【裁判字號】    88,上訴,1833
【裁判日期】    890308
【裁判案由】    毒品危害防制條例等
【裁判全文】
臺灣高等法院臺南分院刑事判決          八十八年度上訴字第一八三三號
      上  訴  人  臺灣臺南地方法院檢察署檢察官
      被      告  乙  ○  ○
      指定辯護人  本院 法 官  丙  ○  ○
右列上訴人因被告違反毒品危害防制條例案件，不服臺灣臺南地方法院八十八年度訴
字第三四六號中華民國八十八年八月二十三日第一審判決（起訴案號：臺灣臺南地方
法院檢察署八十七年度偵字第一四一四四、一四一四五號），提起上訴，本院判決如
左：
      主      文
原判決關於乙○○持有第二級毒品部分，暨定執行刑撤銷。
乙○○持有第二級毒品，處有期徒刑肆月，如易科罰金以新台幣玖佰元即銀元佰元
折算壹日。扣案安非他命陸小包（淨重拾壹點壹肆公克），沒收銷燬之；包裝重零點
玖肆公克，沒收之。
      事      實
一、乙○○明知安非他命屬於第二級毒品，於民國（下同）八十七年十二月一日，其
    友人甲○○持安非他命至其台南市○○○○街十巷二三號住處置放時，郤予允許
    而持有之，計持有安非他命六小包。嗣於同年十二月二日下午十四時許，為警在
    上開住處查獲，並扣得安非他命六小包（淨重一一．一四公克、包裝重○．九四
    公克）、武士刀一把（武士刀部分，業經原審依未經許可製造刀械罪，判處有期
    徒刑四月，併科罰金新台幣十萬元，並於該罪宣告沒收確定），及吸食器一組、
    未使用塑膠袋三十個、已使用過塑膠袋五個、酒精燈一組、行動電話二具。
二、案經台南縣警察局歸仁分局報請臺灣臺南地方法院檢察署檢察官偵查起訴。
      理      由
一、前開被告乙○○持有甲○○置放之第二級毒品安非他命之事實，迭據被告乙○○
    於警訊時、原審偵審中及本院審理時供承不諱，並有安非他命六小包扣案在卷可
    資佐證，該扣案之安非他命六小包經送請鑑定結果，均係甲基安非他命成分（淨
    重一一．一四公克、包裝重○．九四公克），有法務部調查局檢驗通知書在卷可
    證，被告自白核與事實相符，自得採為犯罪證據。甲○○雖於警訊時否認該安非
    他命為渠所有，然被告乙○○與甲○○均有在一起吸食安非他命習慣，為二人供
    述在卷，是甲○○將自己的安非他命寄放被告乙○○處，以便一起吸食，尚無違
    社會常情，甲○○否認此事，乃係為避免增加自己罪責所致，亦與常理無悖。是
    本件事證已臻明確，被告乙○○持有第二級毒品之犯行，堪以認定。
二、按安非他命係毒品危害防制條例第二條第一項第二款所規定之第二級毒品，被告
    乙○○持有安非他命六小包，核其所為，係犯毒品危害防制條例第十一條第二項
    之持有第二級毒品罪。另被告乙○○於案發時亦自白施用安非他命，經公訴人聲
    請，原審法院以八十七年度毒聲字第一二六六號案裁定應送勒戒處所觀察、勒戒
    ，有該裁定正本在卷可參，該案施用安非他命犯行雖包含有持有安非他命犯行，
    但該案持有安非他命犯行係為自己施用安非他命而為，核與本案被告乙○○持有
    安非他命係為甲○○置放安非他命而為之情況不同，因非屬被告乙○○為自己施
    用而持有安非他命，二者持有安非他命之原因不同，本案係被告乙○○單純持有
    安非他命，非為自己施用而持有，自應對被告乙○○另行起意之本案持有安非他
    命犯行，予以論罪，併予敘明。原審予被告乙○○論罪科刑，固非無見。惟原判
    決未就被告乙○○犯罪之時間予以認定，並記載於犯罪事實欄，洵有未當，又未
    採信被告乙○○之自白，扣案之安非他命係甲○○置放而持有，亦有違誤。公訴
    人起訴及上訴指摘被告乙○○係成立販賣安非他命犯行，雖無足取（詳如後述）
    。但原判決關於被告乙○○持有第二級毒品部分既有可議，自應由本院就此部分
    及執行刑撤銷之，並就此部分變更起訴法條。爰審酌被告乙○○之品行、犯罪之
    動機、目的、手段、所生危害及犯罪後之態度等一切情狀，量處有徒刑四月，並
    諭知如易科罰金以新台幣九百元即銀元三百元折算一日之折算標準，以資懲儆。
    扣案之安非他命六小包（淨重十一．一一公克）為第二級毒品，併予宣告沒收銷
    燬之；包裝重○．九四公克，則為供犯罪所用之物，亦應予宣告沒收。另扣案之
    吸食器一組、未使用塑膠袋三十個、已使用過塑膠袋五個、酒精燈一組及行動電
    話二具，並無證據足認係被告乙○○供持有第二級毒品犯罪所用或預備供犯罪所
    用之物，亦非違禁物，均不予沒收。
三、公訴意旨另以：被告乙○○基於意圖營利之概括犯意，連續於八十七年十一月間
    及八十七年十二月一日，分別在台南市○○○○街十巷二三號附近及台南市○○
    ○路路旁，以新台幣（下同）二千元及一千元之價格，非法販賣第二級毒品安非
    他命各一包與甲○○施用，因認被告乙○○涉有販賣第二級毒品罪嫌云云。公訴
    人認被告乙○○涉犯販賣第二級毒品罪嫌，無非以甲○○於警訊時及偵查中供稱
    ：「我所吸食之安非他命是向乙○○以每小包一千元之代價購得」、「都是我先
    將錢先放置在他家信箱內，他才會告訴我貨放那裡」、「（問：曾向乙○○買過
    安非他命？）是的，有二次，第一次在八十七年十一月間，第二次八十七年十二
    月二日被查獲當天，交易地點第一次他將安非他命放在他家門口附近，第二次在
    中華東路，都是一小包，第一次是二千元，第二次是一千元」等情為論據。惟按
    共同被告不利於己之陳述，固得採為其他共同被告犯罪之證據，而此項不利之陳
    述，須無瑕疵，而就其他方面調查，又與事實相符，始得採為其他共同被告犯罪
    事實之認定（最高法院四十六年台上第四一九號判例參照）。訊據被告乙○○迭
    於警訊時、原審偵審中及本院審理時堅決否認有販賣毒品犯行，辯稱：「我家沒
    有信箱，甲○○不可能把錢放在我家信箱」等語；原審質之被告乙○○上開住處
    之屋主楊福祥亦證稱：「（問：房子信箱是放在什麼地方？）沒有設信箱，信件
    直接從門縫投進去的」、「去收房租時有無看過信箱？）都沒有看過」、「（問
    ：那一排住宅有無在門口設信箱？）大部分都沒有設信箱」等語（見一審卷第八
    十二頁反面），並提出上開住處照片一幀附卷為證（證物外放），經查核該照片
    ，乙○○租住處之房屋確無信箱，且車庫、大門均是金屬門，無法安置信箱；是
    甲○○上開供述，無證據可資證明與事實相符，依上開說明，自難採為被告乙○
    ○有販賣安非他命之不利證據。況參以被告乙○○與甲○○本即熟識，如欲販賣
    毒品予甲○○，在上開住處為交易即可，不僅無遺失之可能，且隱密而無被警方
    查獲之危險，然卻捨此方式，而將安非他命放置在住處附近或在台南市○○○路
    路旁如此不確定之處，並將錢放置在信箱內，而不親手在乙○○住處交付，均顯
    與常情有違！此外查無其他積極證據足資證明被告乙○○確有為公訴人指訴之販
    賣第二級毒品犯行，被告此部分犯行尚屬不能證明，因與公訴人起訴販賣安非他
    命與前揭論罪科刑之持有安非他命，為實質上一罪，除變更起訴法條外，販賣安
    非他命部分不另為無罪判決之諭知。
四、據上論斷，應依刑事訴訟法第三百六十九條第一項前段、第三百六十四條、第三
    百條、第二百九十九條第一項前段，毒品危害防制條例第十一條第二項、第十八
    條第一項，刑法第十一條前段、第卅八條第一項第二款、第四十一條，罰金罰鍰
    提高標準條例第二條、現行法規所定貨幣單位折算新台幣條例第二條，判決如主
    文。
本案經檢察官劉欽銘到庭執行職務。
中  華  民  國      八  十  九      年      三      月        八        日
        臺灣高等法院臺南分院刑事第二庭
                                    審判長法官  游    明    仁
                                          法官  李    文    福
                                          法官  蔡    長    林
右正本證明與原本無異。
檢察官如不服本判決，應於判決送達後十日內向本院提出上訴書。
被告不得上訴。
                                    法院書記官  李    培    薇
中  華  民  國      八  十  九      年      三      月        九        日
附錄本案論罪科刑法條全文
毒品危害防制條例第十一條第二項：持有第二級毒品者，處二年以下有期徒刑、拘役
                                或新台幣三萬元以下罰金。


司法院資訊處製作；財團法人民間司法改革基金會備份。
